臺灣高雄地方法院刑事判決　　　　　　　　　　　　　九十一年度易字第三七一號
　　公　訴　人　臺灣高雄地方法院檢察署檢察官
　　被　　　告　甲○○
右列被告因詐欺案件，經檢察官提起公訴（九十年度調偵字第七０九號），本院判決
如左：
    主  文
甲○○意圖為自己不法之所有，以詐術使人將本人之物交付，處有期徒刑伍月，如易
科罰金，以佰元折算壹日。
    事  實
一、甲○○於民國八十九年六月二十八日，明知自己已陷於財務困境，無清償債款能
    力，竟意圖為自己不法之所有，在乙○○位於高雄市三民區○○○路四七五號三
    樓住處，以投資大陸生意需款周轉為由，向乙○○借款新臺幣（下同）二十二萬
    元，且為取信於乙○○，明知如附表所示之支票三紙屆期無法兌付，甲○○竟將
    該三紙支票交予乙○○，乙○○誤以為該三紙支票屆期將來均可兌現而陷於錯誤
    ，如數交付二十二萬元之現金予甲○○。惟附表所示支票經乙○○屆期提示，均
  因存款不足無法兌現，而甲○○拒絕清償且避不見面，乙○○始知受騙。
二、案經乙○○訴由臺灣高雄地方法院檢察署檢察官偵查起訴。
    理  由
一、訊據被告甲○○固不諱言持附表所示之支票向告訴人乙○○借款二十二萬元，惟
    矢口否認有何詐欺犯行，辯稱：伊並非以投資大陸生意需款週轉為由向告訴人借
    款，而係以繳納保費及勞保費為由向告訴人借款二十二萬元，惟告訴人實際上僅
    交付十四萬五千元予伊，伊無詐騙告訴人之意思云云。
二、惟查：
  (一)被告於八十九年六月二十八日，向告訴人乙○○詐稱：投資大陸生意需款週轉云
    云，向告訴人借款，告訴人不疑有詐而借予二十二萬元，被告並簽發如附表所示
    之支票三紙交付告訴人，詎被告非但未赴大陸投資，屆期又未將錢存入上開支票
    帳戶內，屆期支票皆遭退票等情，業經告訴人於偵訊及本院審理時指訴甚詳，並
    有被告簽發如附表所示之支票三紙、退票理由單三紙在卷足憑。而被告對於向告
    訴人借款乙節，亦直承在卷，雖辯稱：係以欲繳納健保費及勞保費用為由向告訴
    人借款，且告訴人僅交付十四萬五千元云云，惟其無法舉證以實其說，至難採信
    ，堪信告訴人之指訴應為真實。
  (二)次者，如附表所示之支票帳戶，自八十九年一月二十六日起，即因存款不足而遭
    退票，其後於八十九年六月至八日間陸續出現多次退票記錄，並於八十九年八月
    二十五日經票據交換所列為拒絕往來票據等情，有高雄區中小企業銀行九十一年
    二月十八日（九十一）高南分銀總字第二二號函暨所附支票存款客戶資料查詢單
    、支票存款戶退票事故資料查詢各一份附卷可參，顯見該支票帳戶係屬發票情形
    異常經拒絕往來之支票戶。
  (三)被告於八十九年六月二十八日交付如附表所示之支票予告訴人時，該支票帳戶已
    出現異常之退票紀錄，已如前述，顯見被告對於其經濟狀況迥困，上開支票屆期
    將無法兌現等情，應知之甚詳，其竟持屆期無法兌現之支票作為借款之擔保，持
    以向告訴人騙取借款，難謂無不法所有之意圖。且參以被告取得借款金額後，旋
    即逃匿無蹤，經臺灣高雄地方法院檢察署通緝後始行到案（有通緝書一份在卷參
    照），足徵被告於借款之初確有不法所有意圖甚明。又被告並無大陸投資之舉，
    竟向告訴人謊稱其至大陸投資需款週轉，顯見被告係假投資大陸生意之名，佐以
    提供不能兌現之支票，佯作借款之擔保，以取信告訴人，其有施用詐術之舉，亦
    無疑義。
  (四)綜上，被告於借款之初確不法所有意圖，並有施用詐術詐取財物之犯行，其事後
    空言否認犯行，殊難憑採。本件事證明確，被告右揭詐欺犯行，洵堪認定，應依
    法論科。
三、核被告所為，係犯刑法第三百三十九條第一項之詐欺取財罪。爰審酌被告自案發
    迄今，均未與告訴人商談和解，甚至清償部分債務，犯後又圖卸否認犯行，及其
    他一切情狀，量處如主文所示之刑。又被告犯罪行為後，刑法第四十一條有關易
    科罰金之規定，已於九十年一月十日經公布修正為刑法第四十一條第一項，並於
    同年月十二日生效，其得易科罰金之適用範圍，由原來犯最重本刑三年以下有期
    徒刑之罪，而受六個月以下有期徒刑或拘役之宣告，修正為最重本刑五年以下有
    期徒刑之罪，而受六個月以下有期徒刑或拘役之宣告，比較新舊法結果，其得易
    科罰金之適用範圍，以新法較有利於被告，依刑法第二條第一項前段之規定，應
    適用裁判時之法律，爰依裁判時之修正後刑法第四十一條第一項之規定，就被告
    所宣告之刑，並諭知易科罰金之折算標準。
據上論斷，應依刑事訴訟法第二百九十九條第一項前段，刑法第三百三十九條第一項
、第二條第一項前段、修正後第四十一條第一項，罰金罰鍰提高標準條例第一條前段
、第二項，判決如主文。
中      華      民      國      九十一    年      三    月    二十九    日
                                  臺灣高雄地方法院刑事第七庭
                                      法  官  何  秀  燕
右正本證明與原本無異。
如不服本判決，應於判決送達後十日內，向本院提出上訴狀。
                                      書記官  邱  靜  銘
中      華      民      國      九十一    年      三    月    二十九    日
附錄本案判決論罪科刑之法條
中華民國刑法第三百三十九條第一項：
 (普通詐欺罪)
意圖為自己或第三人不法之所有，以詐術使人將本人或第三人之物交付者
，處五年以下有期徒刑、拘役或科或併科一千元以下罰金。
附表：
┌──┬───┬────────┬─────────┬─────────┐
│編號│發票人│發    票     日 │付    款    人    │票面金額（新臺幣）│
├──┼───┼────────┼─────────┼─────────┤
│1.  │甲○○│八十九年八月一日│高雄區中小企業銀行│二萬元            │
│    │      │                │南高雄分行        │ │
├──┼───┼────────┼─────────┼─────────┤
│2.  │甲○○│八十九年八月十五│高雄區中小企業銀行│十萬元            │
│    │      │日              │南高雄分行        │                  │
├──┼───┼────────┼─────────┼─────────┤
│3.  │甲○○│八十九年七月三十│高雄區中小企業銀行│十萬元            │
│    │      │日              │南高雄分行        │                  │
└──┴───┴────────┴─────────┴─────────┘
